臺灣臺北地方法院刑事判決　　　　　　　99年度易字第3499號
公　訴　人　臺灣臺北地方法院檢察署檢察官
被　　　告　俞姍昀
上列被告因公共危險案件，經檢察官提起公訴（99年度偵字第24
055 號），本院判決如下：
    主  文
俞姍昀失火燒燬如附表所示之物，致生公共危險，處拘役拾日，
如易科罰金，以新臺幣壹仟元折算壹日。
    事  實
一、俞姍昀為臺北市大安區○○○路○ 段180 巷16號4 樓住戶，
    於民國99年8 月31日上午9 時許前某時，原應注意使用瓦斯
    爐具之安全，以防止火災發生，而當時又無不能注意之情事
    ，竟疏未注意完全關閉瓦斯爐火，致起火燃燒，造成自己所
    居住之上址房屋內部東側櫥櫃上層、最南側木層架、瓦斯爐
    具、廚房內之微波爐、鍋具等炊具及除油煙機等物燒燬，致
    生公共危險。幸因臺北市政府消防局救災救護勤務指揮中心
    於同日上午9 時30分許，接獲110 報案電話後，及時派員趕
    赴現場撲滅火勢，而使本案房屋之主要效用未遭破壞，且未
    延燒其他鄰近建築物。
二、案經臺北市政府警察局大安分局報請臺灣臺北地方法院檢察
    署檢察官偵查起訴。
    理  由
一、按被告以外之人於審判外之言詞或書面陳述，除法律有規定
    者外，不得作為證據，刑事訴訟法第159 條第1 項定有明文
    。惟按被告以外之人於審判外之陳述，雖不符前4 條之規定
    ，而經當事人於審判程序同意做為證據，法院審酌該言詞陳
    述或書面陳述作成時之情況，認為適當者，亦得為證據。當
    事人、代理人或辯護人於法院調查證據時，知有刑事訴訟法
    第159 條第1 項不得為證據之情形，而未於言詞辯論終結前
    聲明異議者，視為有前項之同意，同法第159 條之5 亦規定
    甚明。經查，本院認定犯罪事實所憑之證據中，部分雖屬傳
    聞證據，惟被告俞姍昀及檢察官均未於本院言詞辯論終結前
    聲明異議，是本院審酌該等言詞或書面陳述作成之情況，並
    無非出於任意性或不正取供，或違法或不當情事，且客觀上
    亦無不可信之情況，堪認為適當，依刑事訴訟法第159條之5
    規定，均得作為證據。
二、訊據被告固坦承其居住在臺北市大安區○○○路○ 段180 巷
    16號4 樓之事實，但矢口否認有上開公共危險犯行，並辯稱
    ：伊否認犯罪，因為伊從來沒有早上開過爐火，且火災發生
    當時，瓦斯爐上面沒有器具云云。經查：
（一）上開火災之起火處及起火原因，經臺北市政府消防局人員
      現場勘查及綜合研判之結果為「經現場勘查後研判起火處
      為廚房南側瓦斯爐具上方附近，經瓦斯爐具材質及周邊物
      品難以菸蒂熱源引起燃燒，另瓦斯爐前地面附近亦無發現
      垃圾桶殘留物，故排除因遺留或掉落菸蒂至起火燃燒之可
      能性」、「瓦斯爐前地面附近經清理後，未發現有可疑跡
      證或殘留物，加上消防人員搶救時表示，起火戶大門為關
      閉狀態，故由上所述研判，因遭外人侵入縱火致起火燃燒
      之可能性較小」、「經檢視除油煙機之電源線雖有短路熔
      痕，由於該機位處起火點上方位置，加上火災時屋內電源
      並未完全關閉仍通電狀態，顯然短路痕係火流延燒所造成
      之結果，故研判以除油煙機電源線因故短路致起火燃燒之
      可能性較小」、「現場勘查結果，研判瓦斯爐上方附近為
      起火處據關係人俞珊昀供稱，上班離開前無煮東西及煮開
      水，而由廚房內部整體火流延燒途徑及物品毀損所造成之
      燃燒狀況，顯示出南側瓦斯爐具上方位置燃燒、燒毀最為
      嚴重，瓦斯爐具本身亦嚴重受熱變鐵銹、褐色，開關易受
      燒嚴重，若無相當火源實無法造成此一燃燒現象，又起火
      處經排除遺留火種、電器因素及人為縱火等起火因素後，
      不排除以爐火不慎致起火燃燒之可能性」、「結論：臺北
      市大安區○○○路○ 段180 巷16號4 樓火災案，綜合現場
      勘查結果研判，起火原因以爐火不慎致起火燃燒之可能性
      較大」等情，有臺北市政府消防局98年月23日火災原因調
      查鑑定書1 份（檔案編號：A10H31J1，含火災原因調查鑑
      定書摘要、火災現場勘查人員簽到表、火災現場勘查紀錄
      及原因研判、火災出動觀察紀錄、談話筆錄、火災現場平
      面圖及物品配置圖、火災現場照片資料）附卷可稽（見臺
      灣臺北地方法院檢察署99年度偵字第24055 號卷，下稱偵
      卷第3 頁至第50頁），堪認上開住宅起火之原因應係屋內
      瓦斯爐之爐火使用不慎，方致起火燃燒。其次，參諸被告
      曾於本院陳稱：火災現場家中為前夫丁台雲所有，由伊及
      大兒子丁立欣2 人居住，平時沒有其他人出入。99年8 月
      31日發生火災之前1 個月，家中都沒有被偷過，伊也沒有
      與人結怨。火災發生當天早上出門前，伊沒有巡廚房，只
      在餐廳、客廳間走動。在家中平時由伊下廚等語綦詳（見
      本院卷第17頁），且曾於臺北市政府消防局製作談話筆錄
      時表示：99年8 月31日早上9 時出門上班，離開上班時家
      中並沒有人在，平常只有伊跟大兒子住在現場，而大兒子
      昨晚都沒回家住在外面。而今天早上10點多，兒子打電話
      說是不是有在廚房煮開水，叫伊趕快回家，表示家裡發生
      火災等語（見偵卷第12頁），是可知事發房屋平日僅有被
      告及其大兒子丁立欣2 人居住，而於事發當日之前晚，因
      丁立欣並未返家，致僅有被告1 人在上開房屋內，且被告
      更自承從未曾與人結怨，該屋亦於近期內並未遭竊之事實
      ，即可知案發之前1 日至案發當日上午9 時許之期間內，
      均僅有被告1 人曾進入上開房屋內，且實無有他人曾於上
      開期間內因尋仇、行竊等因素，侵入事發房屋之跡象，進
      而曾在該屋內出入之被告即成為唯一有可能因使用爐火不
      慎而導致發生本件火災之人。再者，如前所述，被告之兒
      子於99年8 月31日早上10時許因火警一事，打電話通知被
      告時，第一時間即係詢問被告「是不是有在廚房煮開水」
      等情，顯見依據被告平日之生活習性，被告的確有於與火
      災發生之相近時點，使用該屋內之瓦斯爐具之可能，且縱
      使事後勘查火場時，發現該瓦斯爐上面沒有鍋具，亦僅能
      證明於起火之當下，被告沒有置放鍋具在該瓦斯爐上之事
      實，但不能據此得出被告並未有使用爐火不慎之情形之結
      論，是被告上開所為辯詞，實與事實未符，不足採信。
（二）凡行為人之失火行為，有侵害不特定多數人之身體或財產
      安全之危險，而行為人加害他人之程度非行為人所能預為
      控制，且亦不能預料者，應認為已生公共危險，亦即該失
      火之火力，有波及不特定多數人之身體或財產之虞，如有
      此狀態發生，即有公共危險。又當今房屋，無論為大廈或
      公寓式，俱屬整體建築，自己與他人擁有之住宅，就公共
      安全言，具有不可分性，與昔日房屋之獨棟式建築，不能
      相提並論。故在自己使用之住宅內失火，實與整棟公寓或
      大廈失火無異。而本案房屋乃屬於地上7 層、地下1 層之
      鋼筋混凝土建築物，各樓層均係供作住宅使用之情，有前
      揭調查鑑定書所附照片1 張存卷可佐（見偵卷第21頁），
      是如非救火得宜，火苗非無可能導致隔鄰房屋起火。從而
      ，被告因上開因素致失火燒燬本案房屋內如附表所示之物
      品，當對與本案房屋連棟其餘他間房屋安全具有危險性，
      其失火行為顯已致生公共危險甚明。
（三）按刑法上之過失犯，係指行為人依客觀情狀負有義務，而
      依其個人情況有能力且可期待其注意，竟疏於注意，以致
      實現犯罪構成要件之行為。對於犯罪構成要件該當結果之
      發生負有防止義務之人，不為其應為之防止行為，致發生
      與以作為之行為方式實現法定構成要件情況相當之不作為
      犯，再按使用瓦斯爐固為日常生活中允許之正當行為，然
      具有一定之危險性，若操作使用或維護保養不當，極易生
      危險，亦為吾人之一般生活常識，故使用瓦斯爐之人在客
      觀上即負有依其正常功能操作，並隨時注意避免危險發生
      之義務，若未循客觀正常方式使用瓦斯爐，對他人之法益
      造成危險者，即負有防止危險發生之義務，此等違背義務
      之危險前行為，即構成不純正不作為犯之保證人地位。是
      被告身為本案房屋之使用人，本有注意該屋內所設置瓦斯
      爐使用安全及防範之注意義務，若被告能善盡其注意義務
      ，上開可能造成本案火災發生之不慎使用爐火因素不至於
      產生，而依一般客觀情事觀之，亦無何被告不能注意之情
      事存在。從而，被告對於本案火災之發生，有應注意能注
      意而不注意之過失，至為顯然，且本案火災之發生與其前
      揭過失有相當因果關係亦屬無疑。
（四）綜上，本案事證明確，被告犯行堪以認定，應依法論科。
三、論罪科刑：
（一）按刑法第173 條第2 項失火燒燬現供人使用之住宅罪，其
      所謂「燒燬」係指因火力燃燒而喪失物之主要效用而言，
      若僅屋內天花板、傢俱、裝潢出現煙燻、碳化或燃燒之情
      形，並未損及房屋之鋼筋混凝土、牆壁結構等主要構成部
      分，即非燒燬，必該建物已不足遮蔽風雨，供人棲身等使
      用效能已喪失，始足構成燒燬之要件，故如該住宅本身尚
      未達喪失其效用之程度，因該罪並無處罰未遂犯之規定，
      故於此情形應係觸犯刑法第175 條第3 項之失火燒燬第17
      3 條、第174 條以外物品罪（最高法院89年度臺上字第24
      95號、71年度臺上字第6583號判決意旨參照）。經查，被
      告雖因過失致生本案房屋內之前揭火災，且客觀上確有延
      燒他人所有屋、物之危險存在，致生公共危險並無疑義，
      然該火災火勢並未實際波及同棟其他樓層，僅如附表所示
      之物品遭受燒燬，及本案房屋部分牆壁、家具、磁磚等處
      遭受煙燻變黑，尚未損及該房屋之鋼筋混凝土、牆壁結構
      、屋頂等主要構成部分，仍能遮蔽風雨，而未喪失建物主
      要效用之情，有上開鑑定書及所附之現場照片1 份存卷可
      佐，足認本案房屋尚未達燒燬之程度，核與刑法第173 條
      第2 項失火燒燬現供人使用之住宅罪之構成要件有間。
（二）是核被告所為，係犯刑法第175 條第3 項之失火燒燬住宅
      以外之物罪。且按刑法上之放火罪，其直接被害法益為一
      般社會之公共安全，雖私人之財產法益亦同時受其侵害，
      但本罪係列入公共危險章內，自以社會公安之法益為重，
      此觀於燒燬自己所有物致生公共危險時並應論罪之點，亦
      可得肯定之見解，故以一個放火行為燒燬多家房屋，仍祇
      成立一罪，不得以所焚家數，定其罪數（最高法院21年上
      字第391 號判例要旨參照），是被告於上揭時、地，因本
      案失火行為一次燒燬如附表所示之物，僅成立一個失火燒
      燬住宅以外之物罪。
（三）爰審酌被告前無任何犯罪紀錄，有臺灣高等法院被告前案
      紀錄表1 紙在卷可稽，是其素行堪稱良好，卻僅因一時疏
      忽而未注意用火安全，行為實屬不當，雖因此造成社會公
      安危險，但幸未實際波及他人或釀成更嚴重之災禍，犯罪
      所生之危害非過鉅，暨因被告犯後矢口否認犯行，未曾表
      示悛悔之意，是其態度非佳，暨其智識程度為高職畢業、
      生活狀況、過失程度等一切情狀，量處如主文所示之刑，
      並諭知易科罰金之折算標準。
四、據上論斷，應依刑事訴訟法第299 條第1 項前段，刑法第17
    5 條第3 項、第41條第1 項前段，刑法施行法第1 條之1 ，
    判決如主文。
本案經檢察官徐仕瑋到庭執行職務。
中    華    民    國    100   年    3    月    7     日
                  刑事第十七庭法  官  葉力旗
上正本證明與原本無異。
如不服本判決應於收受送達後10日內向本院提出上訴書狀，並應
敘述具體理由；其未敘述上訴理由者，應於上訴期間屆滿後20日
內向本院補提理由書（均須按他造當事人之人數附繕本）「切勿
逕送上級法院」。
                              書記官  林碧華
中    華    民    國    100   年    3    月    7     日
附錄本判決論罪科刑依據之法條：
中華民國刑法第175條
放火燒燬前二條以外之他人所有物，致生公共危險者，處1 年以
上7 年以下有期徒刑。
放火燒燬前二條以外之自己所有物，致生公共危險者，處3 年以
下有期徒刑。
失火燒燬前二條以外之物，致生公共危險者，處拘役或3 百元以
下罰金。
附表：
一、址設臺北市大安區○○○路○ 段180 巷16號4 樓房屋內部東
    側櫥櫃上層、最南側木層架、瓦斯爐具、廚房內之微波爐、
    鍋具等炊具及除油煙機。